臺灣高等法院刑事判決
110年度交上易字第56號
上  訴  人  臺灣新北地方檢察署檢察官
被      告  蘇建智


上列上訴人因被告過失傷害案件，不服臺灣新北地方法院109年
度審交易字第1105號，中華民國109年12月9日第一審判決（起訴
案號：臺灣新北地方檢察署109年度調偵字第2555號），提起上
訴，本院判決如下：
    主  文
上訴駁回。                                              
    事實及理由
一、經本院審理結果，認第一審以被告蘇建智犯刑法第284條前
    段之過失傷害罪，判處拘役55日，並諭知易科罰金折算之標
    準為新臺幣1,000 元折算1日，認事用法及量刑均無不當，
    應予維持，除證據部分補充被告於本院審理時之自白（本院
    卷第43頁），餘均引用第一審判決書記載之事實、證據及理
    由（如附件）。
二、檢察官上訴意旨略以：被告固坦承本案過失傷害之犯行，惟
    告訴人因被告犯行而受有頭部外傷、頸椎第三/四/五節椎間
    盤突出併壓迫性脊髓損傷之傷害等情，有診斷證明書在卷可
    憑，是告訴人傷勢並非輕微，至今無法工作，日常生活亦受
    嚴重影響，而案發迄今已近1年，被告猶未賠償告訴人之損
    害，足認其犯後態度實屬不佳，原審僅量處上開刑度，顯屬
    過輕，實無以收警惕之效，亦未能使罰當其罪，而違背量刑
    之內部性界限，自有刑事訴訟法第378條判決不適用法則或
    適用不當之違背法令事由云云。然按刑之量定，為求個案裁
    判之妥當性，法律賦予法院裁量之權，量刑輕重，屬為裁判
    之法院得依職權自由裁量之事項，苟其量刑已以行為人之責
    任為基礎，並斟酌刑法第57條各款所列情狀，在法定刑度內
    ，酌量科刑，如無偏執一端，致明顯失出失入情形，即不得
    單就量刑部分遽指為不當或違法。原審就被告前開犯行之科
    刑部分，已於理由欄內敘述其科刑時所斟酌刑法第57條各款
    規定事項，審酌被告於本案迴車不當所違反義務之程度、告
    訴人因此所受傷勢，雙方對於民事損害賠償金額之差距過大
    而無法達成和解協議，及被告所陳之智識程度、家庭經濟生
    活狀況、無前科紀錄之素行及犯後態度等一切情狀，判處被
    告拘役55日，並諭知易科罰金之折算標準。核其刑罰裁量權
    之行使，既未逾越法定刑範圍，亦無顯然失之過輕或過重，
    難認有濫用裁量之權限。至於被告與告訴人間因本案所生民
    事損害賠償責任爭議，倘雙方未能成立和解或調解，宜另循
    民事訴訟程序解決紛爭，併此敘明。綜上，檢察官循告訴人
    之請求上訴指摘原判決量刑過輕，為無理由，應予駁回。
據上論斷，應依刑事訴訟法第373條、第368條，判決如主文。
本案經檢察官王凌亞提起公訴，檢察官李芷琪提起上訴，檢察官
王正皓到庭執行職務。
中　　華　　民　　國　　110 　年　　4 　　月　　21　　日
                  刑事第六庭  審判長法　官  劉方慈
                                    法　官  曹馨方
                                    法　官  許曉微
以上正本證明與原本無異。
不得上訴。
                                    書記官  徐仁豐
中　　華　　民　　國　　110 　年　　4 　　月　　21　　日






附件：
臺灣新北地方法院刑事判決　　　　 109年度審交易字第1105號
公　訴　人　臺灣新北地方檢察署檢察官
被　　　告　蘇建智  男　(民國00年0月00日生)
　　　　　　　　　　身分證統一編號：Z000000000號
　　　　　　　　　　住○○市○○區○○路000○0號
上列被告因過失傷害案件，經檢察官提起公訴（109年度調偵字
第2555號），被告於本院準備程序中就被訴事實為有罪之陳述，
經本院裁定進行簡式審判程序，判決如下：
    主  文
蘇建智犯過失傷害罪，處拘役伍拾伍日，如易科罰金，以新臺幣
壹仟元折算壹日。
    事  實
一、蘇建智領有普通小型車駕駛執照，於民國109年1月4日18時3
    9分許，駕駛車牌號碼000-0000號自用小客車，沿新北市樹
    林區中華路往山佳方向行駛，行經中華路188之2號前時，本
    應注意駕駛人駕駛汽車迴車前，應暫停並顯示左轉燈光或手
    勢，看清無來往車輛，始得迴轉，且依當時天候晴、夜間有
    照明、柏油路面乾燥無缺陷、無障礙物、視距良好等情，並
    無不能注意之情事，竟疏未注意及此，貿然往左迴轉，適有
    廖憲明騎乘車牌號碼000-000號普通重型機車附載其子廖０凱
    （真實姓名詳卷），亦疏未注意車前狀況，沿新北市樹林區
    中華路往板橋方向直行而至，為閃避蘇建智所駕上開車輛，
    廖憲明緊急煞車，致車輪鎖死打滑而人車倒地，廖憲明因而
    受有頭部外傷、頸椎第三/四/五節椎間盤突出併壓迫性脊髓
    損傷之傷害。蘇建智於肇事後，在有偵查權限之警察機關尚
    不知何人為肇事者前，向據報前往現場處理之員警陳述車禍
    發生經過而自首並願接受裁判。
二、案經廖憲明訴請臺灣新北地方檢察署檢察官偵查起訴。
    理  由
壹、程序方面：
    本件被告蘇建智所犯係死刑、無期徒刑、最輕本刑為3年以
    上有期徒刑以外之罪，其於準備程序中就被訴事實為有罪之
    陳述，經法官告知簡式審判程序之旨，並聽取公訴人及被告
    之意見後，依刑事訴訟法第273條之1第1項規定，裁定本案
    改依簡式審判程序審理，且依刑事訴訟法第273條之2及第15
    9條第2項規定，不適用傳聞法則有關限制證據能力之相關規
    定，合先敘明。
貳、實體方面：
一、上揭犯罪事實，業經被告蘇建智於警詢時、偵查中、本院準
    備程序及審理時均坦承不諱，核與證人即告訴人廖憲明於警
    詢時及偵查中之指訴相符，並有亞東紀念醫院診斷證明書、
    道路交通事故調查報告表、道路交通事故調查報告表㈠、㈡各
    1份、現場照片12張、道路交通事故肇事人自首情形記錄表
    、證號查詢汽車駕駛人各1紙在卷可稽（見他字卷第4、14至
    16、19至25頁、本院卷）。按汽車迴車前，應暫停並顯示左
    轉燈光或手勢，看清無來往車輛，並注意行人通過，始得迴
    轉，道路交通安全規則第106條第5款定有明文。案發當時，
    被告為具有通常智識、心智正常之成年人，對於上開交通規
    則不容諉為不知，而觀諸前揭卷附道路交通事故調查報告表
    ㈠所載，案發當時天候晴、夜間有照明、柏油路面乾燥無缺
    陷、無障礙物、視距良好，足見被告並無不能注意之情事，
    被告行經上開路段，竟貿然迴轉而肇事，其駕駛行為具有過
    失，至為灼然；而告訴人駕駛普通重型機車未注意車前狀況
    亦同有肇事原因甚明。本件經送新北市政府車輛行車事故鑑
    定會鑑定，鑑定意見認：一、蘇建智駕駛自用小客車，迴轉
    時未注意來往車輛，為肇事主因。二、廖憲明駕駛普通重型
    機車，未注意車前狀況，為肇事次因等語，有新北市政府交
    通事件裁決處109年5月19日新北裁鑑字第1095203510號函附
    之新北市政府車輛行車事故鑑定會新北車鑑字第0000000號
    鑑定意見書1份在卷可稽（見他字卷第32至33頁），亦同於
    本院前開認定。又被告之過失行為與告訴人之受傷結果間，
    具有相當因果關係，亦可認定。至告訴人於案發當時駕駛普
    通重型機車未注意車前狀況，固同為肇事原因，惟刑事責任
    之認定，並不因被害人與有過失，而免除被告之過失責任，
    被害人與有過失之情節輕重，僅係酌定雙方民事上損害賠償
    責任之依據，並不影響被告所犯刑事責任之罪責，併此敘明
    。綜上所述，足認被告之自白核與事實相符，應可採為認定
    事實之依據。從而，本案事證已臻明確，被告犯行洵堪認定
    ，應依法論科。
二、論罪科刑：
  ㈠核被告所為，係犯刑法第284 條前段之過失傷害罪。
  ㈡被告於車禍發生後，在犯罪未被有偵查犯罪權限之機關或公
    務員發覺前，主動向據報前往現場處理之員警表明係肇事者
    ，而願接受裁判之情形，有道路交通事故肇事人自首情形記
    錄表1紙在卷可佐（見他字卷第25頁），合於自首要件，爰
    依刑法第62條前段規定減輕其刑。
  ㈢爰審酌被告駕駛汽車參與道路交通，本應小心謹慎以維自身
    及他人之安全，竟疏未注意來往車輛即貿然迴轉而肇事，並
    致告訴人受傷，另考量被告並無任何前科紀錄，此有臺灣高
    等法院被告前案紀錄表在卷可按，素行尚非不良，並願與告
    訴人和解，惟因雙方金額差距過大無法達成，兼衡其國中畢
    業之智識程度，現從事技術員工作、月薪約新臺幣5、6萬元
    、須扶養就讀大學之孩子之家庭狀況，及其為肇事主因之過
    失程度、告訴人所受之傷害程度、犯罪後坦承犯行之態度等
    一切情狀，量處如主文所示之刑，並諭知如易科罰金之折算
    標準。
據上論斷，應依刑事訴訟法第273條之1第1項、第299條第1項前
段，刑法第284條前段、第62條前段、第41條第1項前段，刑法施
行法第1條之1第1項，判決如主文。
本案經檢察官王凌亞提起公訴，經檢察官李芷琪到庭執行職務。
中    華    民    國   109    年    12    月     9    日
                  刑事第二十五庭  法  官  曾淑娟
上列正本證明與原本無異。
如不服本判決，應於判決送達後20日內敘明上訴理由，向本院提
出上訴狀（應附繕本），上訴於臺灣高等法院。其未敘述上訴理
由者，應於上訴期間屆滿後20日內向本院補提理由書「切勿逕送
上級法院」。
                                  書記官  陳玟希
中    華    民    國   109    年    12    月    9     日
附錄本案論罪科刑法條全文：
中華民國刑法第284條
因過失傷害人者，處1年以下有期徒刑、拘役或10萬元以下罰金
；致重傷者，處3年以下有期徒刑、拘役或30萬元以下罰金。